臺灣高等法院刑事裁定
109年度抗字第1868號
抗  告  人  
即受判決人  張獻元


上列抗告人因聲請再審案件，不服臺灣新北地方法院中華民國10
9年9月29日裁定（109年度聲再字第88號），提起抗告，本院裁
定如下：
    主  文
抗告駁回。                                              
    理  由
一、原裁定意旨略以：再審聲請人即受判決人張獻元以「告訴人
    張獻熙身為么子目無倫理法紀，大年夜到人家家裡打架鬧事
    ，是典型的精神分裂發病症狀，應送精神鑑定是否毫無人性
    」為由，為本件聲請，固併同聲請將告訴人送精神鑑定，惟
    此聲請顯與聲請人是否成立本件犯罪無涉，亦無從使其因此
    應受無罪、免訴、免刑或輕於原判決所認罪名之判決，顯不
    符合刑事訴訟法第420條第1項第6款之再審理由，其聲請應
    予駁回。
二、抗告意旨略以：告訴人並未具備案發地點之所有權，僅係作
    客卻打架鬧事，抗告人為宣示主權而予以還擊，應屬正當防
    衛。雙方皆有驗傷單，可資證明係因告訴人之故而生衝突，
    請法院判決抗告人無罪云云。
三、再審管轄法院對於再審之聲請，應審查其聲請是否合法及有
    無理由。所謂合法與否，係審查其再審之聲請是否違背程序
    之規定；所謂有無理由，則係依再審聲請人之主張就實質上
    再審原因之存否予以審查而言。又聲請再審之程式，刑事訴
    訟法第429條固規定應以再審書狀敘述理由，附具原判決之
    繕本及證據，提出於管轄法院為之。惟所謂「證據」，祇須
    指出足以證明所述再審原因存在之證據方法或證據資料，供
    管轄法院調查，即足認符合聲請之法定程式。刑事訴訟法第
    420條第1項第6款規定：有罪之判決確定後，因發現新事實
    或新證據，單獨或與先前之證據綜合判斷，足認受有罪判決
    之人應受無罪、免訴、免刑或輕於原判決所認罪名之判決者
    ，為受判決人之利益，得聲請再審。同條第3項並規定：第1
    項第6款之新事實或新證據，指判決確定前已存在或成立而
    未及調查斟酌，及判決確定後始存在或成立之事實、證據。
    基此，聲請再審所憑各事實或證據，如經法院調查、斟酌者
    ，即非上開條文所指之新證據。至聲請再審之理由，如僅係
    對原確定判決認定之事實再行爭辯，或對原確定判決採證認
    事職權的適法行使，任意指摘，或對法院依職權取捨證據持
    相異評價，亦不符合此條款所定提起再審之要件（最高法院
    109年度台抗字第736號裁定意旨參照）。
四、經查：本件抗告人即受判決人（下稱抗告人）雖以前開理由
    對原審法院109年度簡上字第39號確定判決（下稱原確定判
    決）聲請再審，惟其所持事由，非再審事由所規定之新事實
    、新證據；雖併同聲請將告訴人送精神鑑定，惟此聲請顯與
    抗告人是否成立本件犯罪無涉，從而原審認本件再審之聲請
    為無理由，予以駁回，於法並無不合。至抗告意旨稱，其因
    告訴人之故而與之口角爭執，反擊為正當防衛云云，純係其
    主觀論述，抗告人僅就原確定判決採證認事及證據之調查、
    取捨，再為事實上之爭執，其抗告為無理由，應予駁回。
五、據上論斷，應依刑事訴訟法第412條，裁定如主文。
中　　華　　民　　國　　109 　年　　11　　月　　30　　日
              　  刑事第二十三庭審判長法　官  許永煌
　　　　　　　　　　　　　　　　　    法　官  吳定亞
　　　　　　　　　　　　　　　　　    法　官  黃美文
以上正本證明與原本無異。
不得再抗告。
                                　    書記官  彭威翔
中　　華　　民　　國　　109 　年　　11　　月　　30　　日